臺灣板橋地方法院刑事判決　　　　　　 100年度易字第1314號
公　訴　人　臺灣板橋地方法院檢察署檢察官
被　　　告　黃茗
上列被告因竊盜等案件，經檢察官提起公訴（100 年度偵字第10
649 號），本院行簡式審判程序，判決如下：
    主    文
黃茗意圖為自己不法之所有，而侵占離本人所持有之物，處罰金
新臺幣捌仟元，如易服勞役，以新臺幣壹仟元折算壹日；又竊盜
，累犯，處有期徒刑貳月；又侵入住宅竊盜，累犯，處有期徒刑
捌月；又侵入住宅竊盜，累犯，處有期徒刑柒月。上揭徒刑部分
，應執行有期徒刑壹年參月。
    犯罪事實
一、黃茗前曾因竊盜案件，經本院於民國93年10月5 日以93年度
    易字第897 號判處有期徒刑7 月確定，又因犯施用第二級毒
    品之罪，經臺灣桃園地方法院於95年1 月3 日以94年度桃簡
    字第2493號判處有期徒刑3 月確定，兩案接續執行，而於96
    年2 月28日縮刑期滿執行完畢；再因詐欺案件，經臺灣臺中
    地方法院以97年度豐簡字第621 號判處有期徒刑3 月，並於
    97年9 月23日確定，嗣於98年3 月22日執行完畢；復因犯施
    用第二級毒品之罪，經本院以98年度易字第85號判處有期徒
    刑8 月，嗣經臺灣高等法院於98年3 月31日以98年度上易字
    第785 號判決上訴駁回確定，另因犯施用第二級毒品之罪，
    經本院於98年10月23日以98年度簡字第7620號判處有期徒刑
    5 月確定，兩案接續執行，而於99年7 月21日縮刑期滿執畢
    在案。詎其仍不知悔改，先後於下列時、地，分別為下列行
    為：
(一)於100 年3 月底某日下午6 時30分（起訴書誤載為6 呀30分
    ）許，在新北市○○區○○路路旁，見車牌號碼FHZ-085 號
    普通重型機車（張寶文所有、由陳柏勳使用，前於同年月22
    日晚上10時50分許，在新北市○○區○○路90號前，為真實
    姓名年籍均不詳之成年人所竊取，嗣棄置在上開中華路路旁
    ，而屬事實上無人支配占有之物）停放在該處，竟基於為自
    己不法所有之意圖，持自備之機車鑰匙1 支，用以啟動該機
    車之引擎電門，將之據為己有，並供己代步使用，迨於同年
    4 月10日下午5 時30分許，經警在新北市○○區○○路4 段
    27巷2 號前查獲，並當場扣得上開機車鑰匙，而悉上情。
(二)其為免騎乘前揭機車遭警查緝，復另行基於意圖為自己不法
    所有之竊盜犯意，於同年3 月底某日下午3 時30分許，在新
    北市○○區○○路5 號前，見停放在該處之車牌號碼FDE-84
    9 號普通重型機車（卓正達所有、由卓朝洲〈起訴書誤載為
    卓朝州〉使用）之車牌固定螺絲已生鏽蝕鬆脫，乃徒手（起
    訴書誤載為徙手）竊取該機車之行車牌照1 枚，得手據為己
    有後，即將該枚行車牌照懸掛在前開車牌號碼FHZ-085 號機
    車上使用，迨於同年4 月10日下午5 時30分許，經警在新北
    市○○區○○路4 段27巷2 號前查獲，始悉上情。
(三)其因缺錢花用，竟另行基於意圖為自己不法所有之竊盜犯意
    ，於100 年4 月5 日下午5 時許，擅自從未閉闔之大門侵入
    陳美麗位在新北市○○區○○路4 段27巷2 號之住處，徒手
    接續竊取陳美麗所有工業用馬達15具（總重34公斤，價值約
    新臺幣〈下同〉4,000 元），得手後均據為己有，旋於同日
    下午5 時40分許，出售予不知情之城林資源回收場業者李哲
    賢，並得款578 元。
(四)復另行基於意圖為自己不法所有之竊盜犯意，於100 年4 月
    10日下午5 時10分許，擅自從未閉闔之大門侵入陳美麗位在
    新北市○○區○○路4 段27巷2 號之住處，徒手接續竊取陳
    美麗所有鐵條1 批（重28公斤，起訴書誤載為28斤）、風扇
    馬達3 具（價值合計約1,500 元），得手後皆據為己有，並
    將之放置在前揭機車之腳踏板上，甫欲離去之際，旋為陳美
    麗所察覺，而報警當場逮獲。
二、案經陳柏勳、卓朝洲、陳美麗訴由新北市政府警察局土城分
    局移送臺灣板橋地方法院檢察署檢察官偵查起訴。
    理    由
一、本案被告黃茗所犯均係死刑、無期徒刑、最輕本刑為三年以
    上有期徒刑以外之罪，亦非高等法院管轄之第一審案件，而
    被告於本院行準備程序中就被訴事實皆為有罪之陳述，經告
    知簡式審判程序之旨，並聽取公訴人及被告之意見後，本院
    依刑事訴訟法第273 條之1 第1 項規定，裁定進行簡式審判
    程序，合先敘明。
二、訊據被告黃茗對上揭犯罪事實皆已坦白承認，並有下列證據
    足徵被告任意性自白與事實相符：
(一)犯罪事實一、(一)部分：證人即告訴人陳柏勳於警詢時指述
    渠使用之機車已遭人竊取等語明確，並有新北市政府警察局
    土城分局搜索、扣押筆錄、扣押物品目錄表及自願搜索同意
    書、贓物認領保管單各1 份、失竊之機車照片4 張等件在卷
    可據，復有機車鑰匙1 支扣案足資佐憑，益徵被告確有為犯
    罪事實一、( 一) 所示之犯行，彰彰著明。
(二)犯罪事實一、(二)部分：證人即告訴人卓朝洲於警詢時指稱
    渠使用之機車行車牌照確已遭竊等語屬實，並有新北市政府
    警察局土城分局搜索、扣押筆錄、扣押物品目錄表及自願搜
    索同意書、贓物認領保管單各1 份、車輛詳細資料報表1 紙
    、失竊之機車行車牌照照片1 張等件附卷可稽，堪認上開機
    車行車牌照確係被告所竊取，是被告上開自白即非無據。
(三)犯罪事實一、(三)部分：證人即告訴人陳美麗於警詢時指述
    渠住處內之工業用馬達遭人入侵行竊等語甚詳，且證人李哲
    賢於警詢時亦證稱被告有拿上揭工業用馬達變價等語明確，
    並有李哲賢所登載之資源回收買賣登記記錄1 紙等件附卷可
    憑，足證被告確有為此部分侵入住宅竊盜犯行，臻屬明確。
(四)犯罪事實一、(四)部分：證人陳美麗於警詢時指稱渠住處內
    之鐵條、風扇馬達遭被告入侵竊取，渠發覺後報警當場逮獲
    被告等語綦詳，並有新北市政府警察局土城分局搜索、扣押
    筆錄、扣押物品目錄表及自願搜索同意書、贓物認領保管單
    各1 份、失竊之鐵條、風扇馬達照片3 張等件在卷可考，堪
    信前揭鐵條、風扇馬達確係被告所竊取，是被告上開自白亦
    非無據。
(五)綜上所述，足認被告自白確與事實相符，應堪採信，本案事
    證已屬明確，其前揭犯行均堪認定，應予依法論科。
三、論罪與科刑：
(一)按刑法第 337條所謂離本人所持有之物，係指物之離其持有
    ，非出於本人之意思者而言。又竊盜罪所保護之法益為占有
    ，而按民法第 940條規定，對於物有事實上之管領力者，為
    占有，故占有非屬法律行為，而係事實。依此，甲偷乙之機
    車，丙偷甲竊得使用後所棄置之機車，由於機車所有權人乙
    因而失其占有，甲竊盜占有使用後，復已拋棄該機車之占有
    ，在此狀態下，所有權人乙並無由其自己或使第三人占有該
    機車之事實，法理上難認「乙被侵害之狀態已消滅，而回復
    原有支配之狀態（意即回復為乙占有之狀態）」，是甲拋棄
    後，該機車事實上已屬無人占有支配，即係處於有所有權人
    而無人事實上占有之狀態，核屬離本人所持有之物，丙擅予
    占用，應僅論以侵占脫離物罪，縱令丙係以「竊取」之意思
    為之，但因該機車事實上無人支配占有，與竊盜罪之客體須
    為他人占有支配之物之要件不符，仍不能論以竊盜罪（臺灣
    高等法院暨所屬法院81年度法律座談會提案刑事類第36號研
    討結果參照）。查本案告訴人陳柏勳上開所占有使用之機車
    ，係為真實姓名年籍均不詳之成年人，在新北市○○區○○
    路90號前竊取後，又將之棄置在新北市○○區○○路之路旁
    ，而脫離告訴人陳柏勳之實力支配外，迨被告以自備鑰匙擅
    自騎走該機車時，事實上已呈無人占有支配之狀態，自屬離
    本人所持有之物。另按刑法第321 條第1 項第2 款所謂毀越
    門扇牆垣，係指毀損及超越或踰越門扇牆垣而言，與用鑰匙
    開鎖啟門入室者不同。司法院解釋所謂越進門扇牆垣，其越
    進二字亦應解為超越或踰越而進，非謂啟門入室即可謂之越
    進，亦即「越」字，係指越入者而言，如係走入，不得謂之
    「越」（最高法院22年上字第454 號判例暨24年度總會決議
     (五七) 意旨可資參照）。查被告係因告訴人陳美麗上址住
    處之大門未閉闔，且見四下無人，乃先後擅由大門進入該住
    宅內行竊，是被告通過該住宅大門入內，皆非可謂有越進門
    扇，亦非屬踰越安全設備之情形，復核閱全案卷證資料，並
    無積極事證可證被告有攀越門窗或毀損、踰越之等情事，顯
    與毀越門扇或安全設備竊盜之情形不侔。再按竊盜罪之「竊
    取」，須破壞他人原有對於動產之持有支配關係，並進而建
    立新的持有支配關係始得成立，是學說及實務對於竊盜罪既
    遂與未遂之區別，即以原持有支配關係已否破壞及新持有支
    配關係已否建立為斷；易言之，應以所竊之物是否移入自己
    實力支配之下為標準，學說稱此為支配或掌握理論。又以日
    常生活之一般理解，就案件之實際情狀加以判斷，若行為人
    已將他人財物移歸自己所持有，即應成立竊盜既遂罪，最高
    法院17年上字第509 號判例亦同斯旨可參。查被告於犯罪事
    實一、( 四) 中竊取告訴人陳美麗所有之鐵條、風扇馬達後
    ，雖未及騎車載離現場，即為告訴人陳美麗報警當場查獲，
    惟參諸被告於警詢時所述，其既已將前揭物品搬至機車之腳
    踏板上，顯然可輕易並隨時將之載離現場而加以支配，是被
    告既已確實掌握上開所竊取之物，而對之建立新持有支配關
    係，應認其已達於竊盜既遂之程度。
(二)核被告黃茗於犯罪事實一、(一) 所為，係犯刑法第337條之
    侵占離本人持有物罪；又其於犯罪事實一、(二)所為，係犯
    刑法第320條第1項之普通竊盜罪；又其於犯罪事實一、(三)
    、(四) 所為，均係犯刑法第321條第1項第1款之侵入住宅竊
    盜罪。公訴意旨認被告於犯罪事實一、(一)所為，係犯刑法
    第320條第1項之竊盜罪嫌，無非以被告之自白為其論據，惟
    告訴人陳柏勳既未親見該機車係由被告所竊取，且證人陳柏
    勳證稱渠機車係在新北市○○區○○路90號前遭竊等語，而
    被告則供承其係在新北市○○區○○路路旁騎走該機車等語
    ，彼此所述不一，尚難以被告上開自白遽認前揭機車即為被
    告所竊取，況起訴書犯罪事實欄亦敘明該機車「原係陳柏勳
    所有於同年 3月22日晚上10時50分許，在新北市○○區○○
    路90號前遭竊，棄置前址」等語，揆諸上開說明，顯見前揭
    機車係為真實姓名年籍均不詳之成年人竊取後所棄置，而屬
    脫離告訴人陳柏勳所支配管領之物。公訴人既無法證明該機
    車係由被告在告訴人陳柏勳或其他人實力監督下所竊取之事
    實，本院復查無其他積極證據足證被告有竊盜上開機車之犯
    行，堪認證據調查已窮，仍無法查明事實之真象，依罪疑唯
    輕之法理，僅得就所調查之證據為有利被告之認定。又侵占
    離本人持有之物罪之行為人，對該物並未先具有委任管理等
    持有之關係，此與其他類型之侵占罪不同，然與竊盜罪相同
    ，且所謂侵占與竊盜，俱以不法手段占有領得財物，其客觀
    構成要件之主要事實雷同，二罪復同以為自己或第三人不法
    之所有為主觀要件，皆以他人之財物為客體，同屬侵害財產
    法益之犯罪，罪質尚無差異，應認為具有同一性（最高法院
    86年度臺非字第 187號判決意旨參照），是公訴意旨認被告
    於犯罪事實一、(一)所為，應依刑法第320條第1項竊盜罪處
    斷，固有未合，惟因二者基本社會事實同一，應依法變更起
    訴法條。另被告於犯罪事實一、(三)、(四)中侵入他人住宅
    之行為，各已結合於所犯加重竊盜之罪責中，應包括於竊盜
    行為內，均不另成立無故侵入住宅罪。又被告於犯罪事實一
    、(三)、(四)先後所為之竊盜行為，各係於密切接近之時間
    及同地實行，分別侵害同一法益，各行為獨立性極為薄弱，
    且各別自始係出於同一意圖為自己不法所有之目的，依一般
    社會健全觀念，在時間差距上均難以強行分開，應各視為數
    個舉動之接續實行，合為包括之一行為予以評價，各屬接續
    犯。再被告所犯上開四罪間，犯意各別，行為互殊，應予分
    論併罰。
(三)被告前受有如犯罪事實一所載之論罪科刑及執行情形，此有
    臺灣高等法院被告前案紀錄表等件附卷可憑，其受有期徒刑
    之執行完畢後，5 年以內故意再犯犯罪事實一、(二)、(三)
    、(四)法定刑皆係有期徒刑之罪，均為累犯，應各依刑法第
    47條第 1項規定加重其刑。爰審酌被告前已受有論罪科刑及
    執行之情形業如上述，素行難認良善，又不知悔改，不思以
    正當管道獲取所需財物，僅因一己私慾，竟漠視法令禁制，
    恣意以自備鑰匙騎走他人遭竊之機車占為己有，並先後徒手
    或侵入住宅竊取他人所有之機車行車牌照、馬達、鐵條等財
    物據為己有，所為對社會經濟秩序、他人財產安全及住居安
    寧之危害著非輕微，益徵其是非不分，法治觀念顯有偏差，
    又迄至本案言詞辯論終結時止，仍未能積極與各告訴人達成
    民事和解或賠償渠等所受之損害或損失，本不宜輕縱之，惟
    念及被告犯後尚知坦承全部犯行，態度非劣，且犯罪所得之
    財物價值非鉅，兼衡酌其犯罪目的、手段、情節、所得財物
    價值輕重尚屬有別、犯罪時未受特別刺激、平日生活與經濟
    狀況、智識程度等一切情狀，各量處如主文所示之刑，罰金
    部分併諭知易服勞役之折算標準，有期徒刑部分則定其應執
    行之刑。至扣案之機車鑰匙 1支雖係供被告於本案犯罪事實
    一、(一)犯罪之用，惟被告既已於偵查中陳明拋棄之，復非
    屬違禁物，自無從宣告沒收，末此指明。
據上論斷，應依刑事訴訟法第284 條之1 、第273 條之1 第1 項
、第299 條第1 項前段、第300 條，刑法第337 條、第320 條第
1 項、第321 條第1 項第1 款、第42條第3 項前段、第47條第1
項、第51條第5 款，刑法施行法第1 條之1 第1 項、第2 項前段
，判決如主文。
本案經檢察官陳世錚到庭執行職務
中    華    民    國   100    年    5     月    19    日
                  刑事第十七庭  法  官  劉正偉
上列正本證明與原本無異。
如不服本判決，應於判決送達後10日內敘明上訴理由，向本院提
出上訴狀 (應附繕本) ，上訴於臺灣高等法院。其未敘述上訴理
由者，應於上訴期間屆滿後20日內向本院補提理由書「切勿逕送
上級法院」。
                                書記官  謝怡貞
中    華    民    國   100    年    5     月    19    日
附錄論罪法條全文：
中華民國刑法第337條：
意圖為自己或第三人不法之所有，而侵占遺失物、漂流物或其他
離本人所持有之物者，處5百元以下罰金。
中華民國刑法第320條第1項：
意圖為自己或第三人不法之所有，而竊取他人之動產者，為竊盜
罪，處5年以下有期徒刑、拘役或5百元以下罰金。
中華民國刑法第321條第1項：
犯竊盜罪而有下列情形之一者，處6月以上5年以下有期徒刑，得
併科新臺幣10萬元以下罰金：
一、侵入住宅或有人居住之建築物、船艦或隱匿其內而犯之者。
二、毀越門扇、牆垣或其他安全設備而犯之者。
三、攜帶兇器而犯之者。
四、結夥三人以上而犯之者。
五、乘火災、水災或其他災害之際而犯之者。
六、在車站、埠頭、航空站或其他供水、陸、空公眾運輸之舟、
    車、航空機內而犯之者。